【裁判字號】    95,簡上,41
【裁判日期】    950921
【裁判案由】    侵權行為損害賠償
【裁判全文】
臺灣臺南地方法院民事判決              95年度簡上字第41號
上  訴  人  戊○○
            丙○○
                      6樓之1
            己○○
上  二  人
訴訟代理人  周進田律師
上  訴  人  三達開發有限公司
法定代理人  辛○○
上  一  人
訴訟代理人  庚○○
上列當事人間請求侵權行為損害賠償事件，上訴人對於本院新營
簡易庭民國95年3月2日所為第一審簡易判決（94年度營簡字第72
6號）各自提起上訴，經本院於95年9月8日言詞辯論終結，判決
如下：
    主    文
原判決關於命上訴人丙○○應給付上訴人戊○○新台幣貳萬肆仟
佰貳拾貳元，及自民國九十四年七月七日起至清償日止，按週
年利率百分之五計算之利息；上訴人己○○、三達開發有限公司
應連帶給付上訴人戊○○新台幣肆萬伍仟零壹拾柒元，及自民國
九十四年七月二十二日起至清償日止，按週年利率百分之五計算
之利息；上訴人三達開發有限公司應給付上訴人戊○○新台幣壹
萬貳仟佰貳拾貳元，及自民國九十四年七月八日起至清償日止
，按週年利率百分之五計算之利息部分，及該部分假執行之宣告
，並訴訟費用之裁判均廢棄。
上開廢棄部分，上訴人戊○○在第一審之訴駁回。
上訴人戊○○之上訴駁回。
第一、二審訴訟費用由上訴人戊○○負擔。
    事    實
甲、上訴人戊○○方面：
一、聲明：求為判決：（一）原判決不利上訴人戊○○部分廢棄
    ；（二）上開廢棄部分，上訴人丙○○、己○○、三達開發
    有限公司（以下簡稱三達公司）應再連帶給付上訴人戊○○
    新台幣（下同）90,317元，及自起訴狀繕本送達之翌日起至
    清償日止，按年息百分之五計算之利息；（三）第二項之聲
    明請准依職權宣告假執行；（四）上訴人丙○○、己○○、
    三達公司之上訴駁回。
二、陳述：除與原判決記載相同者，茲引用之外，補稱：
（一）有關芒果樹部分：
（１）查系爭689-72、689-73、689、689-47、689-43、689-69
      、689-74、689-75、689-76號土地係互相連接，原為同一
      筆土地，而嗣遭上訴人丙○○、己○○及訴外人丁○○等
      人利用父親沈新基罹患老年痴呆症之機會，而予以分割增
      加之地號者，是上訴人戊○○於上開土地上種植芒果樹，
      豎立鐵絲網之時，既係同時一併在其上所為，所種植芒果
      樹之間距、鐵絲網圍籬設立之間距、型式，自係相同。
（２）原判決對於系爭689-72、689-73地號土地上逾上訴人三達
      公司補種之10棵芒果樹外；系爭689-43、689-69地號土地
      逾三達公司補種之4棵芒果樹外；及系爭689-74、689-75
      、689-76地號土地上種植之芒果樹，均認上訴人戊○○無
      法舉證而予駁回，實違一般經驗法則，而非正確。
（３）尤其系爭689-74、689-75土地上水泥柱、鐵絲網均遭整地
      破壞；系爭689-76地號土地土亦遭怪手整地，放置板模，
      又何有不砍伐果樹之理？
（４）上訴人丙○○、己○○，係夥同訴外人丁○○利用父親沈
      新基老年痴呆症之機會，對父親沈新基之財產，予以侵奪
      ，且故意對於堅持反抗奪產之上訴人戊○○，予以示威，
      是丙○○、己○○二人係本於共同謀議，而允上訴人三達
      公司於明知侵害上訴人戊○○權利之情形下，仍對上訴人
      戊○○所有芒果樹任意砍伐，自應連帶負賠償責任。
（５）綜上，上訴人三達公司等對於上訴人戊○○每11呎種植之
      芒果樹砍伐56棵，折損18棵，自應全部予以賠償，原判決
      僅判賠26棵即52,000元，即非正確。
（二）有關鐵絲圍籬、水泥柱、鐵門等部分：
（１）上訴人戊○○於系爭土地種植芒果樹並圍鐵絲圍網，係同
      時所圍，且無只圍一半之理，原判決僅准判賠系爭689-72
      、689-73、689、689-47、689-43、689-69部分，而就其
      餘土地部分，以上訴人戊○○未予舉證而予駁回，自屬無
      理。
（２）又系爭689-47號土地上之活動鐵門因該範圍土地經怪手整
      地，而被撞倒破壞、傾斜、鏽蝕不堪使用，是上訴人三達
      公司等亦應就該鐵門之價格，予以補償。
（３）三達公司辯稱系爭689-43、689-69二筆地號的水泥柱及鐵
      絲圍籬皆於整地時就已經破壞，這是嚴重說謊，因上訴人
      戊○○早在上述二筆地號架設的大字報看板之照片已清楚
      指出，大字報看板左右二根柱子均牢固的綁在二根水泥柱
      上，怎說整地時就已經破壞，根本不能自圓其說。
（三）上訴人丙○○、己○○所提的信託契約是於民國91年12月
      19 日傍晚強行擄走沈新基，並予惡意藏匿之後，在92年2
      月18日軟禁誘逼沈新基下所製作的假信託行為，均非出於
      沈新基在自由意識下所為。且沈新基於89年間就出現失智
      現象，上訴人丙○○、己○○就是利用父親的典型癡呆症
      狀，以假信託之名，並以軟禁父親為手段，再以五鬼搬運
      法，掏空信託土地。
（四）上訴人戊○○在系爭土地栽種果樹、豎立水泥柱、鐵絲圍
      籬及鐵門，係經土地所有人沈新基之同意而為。84年5月2
      7日上訴人戊○○專程自加拿大回家開墾、種植。二者關
      係是【借貸關係】，上訴人戊○○是借父親的土地來栽種
      東西，所有權當然是屬於上訴人戊○○，如今遭上訴人丙○○等人惡意破壞毀損，已明顯侵害上訴人戊○○之權利
      。上訴人戊○○理所當然依法對毀損之人請求損害賠償。
乙、上訴人丙○○、己○○、三達公司方面：
一、聲明：求為判決：（一）原判決不利上訴人丙○○、己○○
    、三達公司部分廢棄；（二）上開廢棄部分，上訴人戊○○
    在第一審之訴及假執行之聲請均駁回；（三）上訴人戊○○
    之上訴駁回。
二、陳述：除與原判決記載相同者，茲引用之外，補稱：
（一）系爭689-72、689-73、689、689-47地號土地係上訴人三
      達公司向上訴人丙○○、己○○承租，承租前丙○○、己○○出示其父沈新基之信託契約，再再顯示其出租權益，
      權益歸屬絕對清楚，且言明可整地及同意砍除芒果樹，並
      約定租期屆滿恢復原狀及補種新樹苗，上訴人三達公司信
      賴土地登記謄本之記載，向上訴人丙○○、己○○承租上
      開土地，並依租賃契約履行，何來侵犯上訴人戊○○之權
      利？
（二）系爭689-43、689-69地號土地係上訴人三達公司於整地時
      ，地主沈新基之受託人丁○○委任上訴人三達公司一併舖
      設水泥以防雜草叢生，且系爭土地北邊之水泥柱、鐵絲網
      皆於承租前被他人破壞，並非上訴人三達公司於整地時破
      壞。
（三）上訴人丙○○、己○○否認前揭地號土地上豎立之鐵絲圍
      牆、水泥柱、鐵門，及種植之芒果樹為上訴人戊○○所有
      ，上訴人戊○○主張為其所有，應負舉證責任。原審在無
      其他積極證據下，竟僅憑上訴人戊○○提出之照片，遽認
      前揭地號土地上豎立之鐵絲圍牆、水泥柱、鐵門，及種植
      之芒果樹為上訴人戊○○所有，又未說明認定之理由，有
      判決不載理由，及採證違背經驗法則之違背法令。
（四）前揭地號土地係由土地之所有權人沈新基信託上訴人丙○○、己○○等管理，縱使上訴人戊○○在其上種植樹木（
      上訴人丙○○等仍否認），該樹木依民法第66條第2項之
      規定，已附著於系爭土地上而成為土地之構成部分，所有
      權屬土地所有人，並非上訴人戊○○所有，則上訴人三達
      公司縱加以剷除，亦非侵害上訴人戊○○之權利，上訴人
      戊○○要無主張侵權行為損害賠償之餘地。
（五）系爭689、689-47及689-72、689-73地號土地係由沈新基
      分別信託上訴人己○○、丙○○等管理，並已完成信託登
      記，故依信託法規定，受託人即上訴人己○○、丙○○有
      權處分受信託之物，並得對抗第三人。
    理    由
一、本件上訴人戊○○起訴主張：上訴人戊○○乃台南縣新營市
    ○○段689、689-47、689-76、689-43、689-69、689-72、6
    89-73、689-74、689-75地號土地（以下簡稱系爭土地）所
    有權人沈新基之長子，84年5月中旬上訴人戊○○曾經過所
    有權人即其父沈新基同意，雇用工人在系爭土地上整地及豎
    立鐵絲圍牆、水泥柱、鐵門，並種植甚多芒果樹，當時並約
    定待芒果樹成熟後，由上訴人戊○○負責收取。詎上訴人三
    達公司以邱琇茸之名義擅與上訴人丙○○訂立土地租賃契約
    ，將前揭土地其中689-72及689-73地號土地出租予上訴人三
    達公司，作為該公司廣告貨櫃及招牌之用。上訴人三達公司
    明知上訴人戊○○於92年9月9日豎立在系爭689-69地號土地
    之兩張大字報，內容載有警告買家、承租者要三思，勿租用
    本案系爭土地，以免徒生爭議，竟無視上開看板之存在，未
    經上訴人戊○○同意，即擅將前揭土地及非其承租之毗鄰68
    9、689-47、689-76、689-43、689 -69、689-74、689-75地
    號土地上由上訴人戊○○所栽種且即將收成之芒果樹毀損、
    砍伐殆盡，以堆置工程廢土、鋪設水泥通道、建造停車場、
    樣品屋及大型廣告看板之用。並為進出方便，竟將上訴人戊○○於系爭689-47地號土地上設置之鐵門拆除、丟棄，上訴
    人丙○○、己○○、三達公司自應連帶賠償上訴人戊○○之
    損害，為此，爰依侵權行為之法律關係，請求上訴人丙○○
    、己○○、三達公司應連帶賠償上訴人戊○○176,300元，
    及自起訴狀繕本送達翌日起至清償日止，按年利率百分之五
    計算之利息。
二、上訴人丙○○、己○○、三達公司則以：系爭689-72、689-
    73、689、689-47地號土地係上訴人三達公司向上訴人丙○○、己○○承租，承租前丙○○、己○○出示其父沈新基之
    信託契約，上訴人三達公司信賴土地登記謄本之記載，且依
    租賃契約履行，並未侵犯上訴人戊○○之權利。系爭689-43
    、689-69地號土地係上訴人三達公司於整地時，地主沈新基
    之受託人丁○○委任上訴人三達公司一併舖設水泥以防雜草
    叢生，且系爭土地北邊之水泥柱、鐵絲網皆於承租前被他人
    破壞，並非上訴人三達公司於整地時破壞。系爭689-72等地
    號土地上豎立之鐵絲圍牆、水泥柱、鐵門，及種植之芒果樹
    並非上訴人戊○○所有。系爭689-72等地號土地係由沈新基
    信託上訴人丙○○、己○○等管理，縱使上訴人戊○○在其
    上種植樹木（上訴人丙○○等仍否認），該樹木依民法第66
    條第2項之規定，已附著於系爭土地上而成為土地之構成部
    分，所有權屬土地所有人，並非上訴人戊○○所有。系爭68
    9、689-47及689-72、689-73地號土地係由沈新基分別信託
    上訴人己○○、丙○○等管理，並已完成信託登記，故依信
    託法規定，受託人即上訴人己○○、丙○○有權處分受信託
    之物，並得對抗第三人等語，資為抗辯。
三、兩造不爭執之事實：
（一）系爭新營段689、689-47、689-76、689-43、689-69、689
      -72、689-73、689-74、689-75地號土地之原所有權人為
      上訴人戊○○、丙○○、己○○之父沈新基，沈新基於92
      年2月18日將系爭689、689-47地號土地信託登記予上訴人
      己○○，系爭689-72、689-73地號土地信託登記予上訴人
      丙○○，系爭689-43、689-69地號土地信託登記予訴外人
      丁○○（上訴人戊○○對上開信託契約之效力有爭執）。
（二）上訴人三達公司以邱琇茸名義於93年11月20日、94年7月1
      日分別向上訴人己○○、丙○○承租系爭689、689-47地
      號土地（租期自93年12月30日至94年6月30日、94年7月1
      日至94年9月30日）及系爭689-72、689-73地號土地（租
      期自93年11月20日至94年11月19日）。
（三）上訴人三達公司於整理系爭689之72、689之73地號土地後
      ，上訴人戊○○出面異議，雙方並於93年11月22日達成協
      議，約定：上訴人三達公司應恢復土地前面東邊之籬笆完
      整，及恢復上訴人戊○○原架設之二塊看板完整性，並於
      三日內豎立二塊看板，且於租約完畢保證水泥地全部清理
      恢復原狀，另保證不舖設水泥於鄰地即689之74、689之75
      地號土地上。
（四）如上訴人三達公司、丙○○、己○○須負損害賠償責任，
      上訴人三達公司、丙○○、己○○就原審判命渠等應賠償
      上訴人戊○○損害額之計算方式，並不爭執。
四、得心證之理由：
    本案爭執之關鍵在於：系爭689等地號土地上之鐵絲圍牆、
    水泥柱、鐵門及芒果樹是否係上訴人戊○○向訴外人沈新基
    借用後所豎立及種植？如是，上訴人三達公司、丙○○、己○○應否對上訴人戊○○負賠償責任？經查，
（一）按民事訴訟如係由原告主張權利者，應先由原告負舉證之
      責，若原告先不能舉證，以證實自己主張之事實為真實，
      則被告就其抗辯事實即令不能舉證，或其所舉證據尚有疵
      累，亦應駁回原告之請求（最高法院17年上字第917號判
      例參照）。上訴人戊○○主張其向訴外人沈新基借用系爭
      689等地號土地後，在其上豎立鐵絲圍牆、水泥柱、鐵門
      ，並種植芒果樹，該鐵絲圍牆、水泥柱、鐵門及芒果樹屬
      其所有，既為上訴人丙○○等人所否認，上訴人戊○○自
      應就上開有利於己之事實負舉證責任。
（二）上訴人戊○○主張其向訴外人沈新基借用系爭689等地號
      土地後，在其上豎立鐵絲圍牆、水泥柱、鐵門，並種植芒
      果樹，該鐵絲圍牆、水泥柱、鐵門及芒果樹屬其所有之事
      實，無非以其於原審提出之照片及證人癸○○、乙○○、
      甲○○、壬○○於本院審理時之證詞為據，惟查：
（１）上訴人戊○○於原審固提出沈新基於整地種樹時到場觀看
      ，且與上訴人戊○○共同合影留念之照片，然該照片僅能
      證明整地種樹時，沈新基及上訴人戊○○均有到場，並無
      法證明上訴人戊○○係基於其與沈新基之借用關係，而非
      基於沈新基之占有輔助人之身分在系爭土地種植芒果樹（
      整地種樹時沈新基亦在現場，且上訴人戊○○係沈新基之
      子，故上訴人戊○○有可能僅是基於沈新基之占有輔助人
      之身分幫沈新基種植而已）。
（２）證人甲○○於本院審理時證稱：（你是否有去系爭土地立
      水泥柱及圍鐵絲網？）有，大約在84年5月去的，是我大
      哥王經瑞叫我去的，當時是沈新基叫我哥哥去做的，我哥
      哥要我一起去做，工錢是戊○○拿給我哥哥，我哥哥再拿
      給我。戊○○的錢是他自己的錢，還是他父親給的，我不
      清楚等語（95年5月17日準備程序筆錄），依甲○○之證
      詞可知，係沈新基委請王經瑞於系爭土地豎立水泥柱及圍
      鐵絲網，並非上訴人戊○○委請王經瑞承作，是上訴人戊○○主張其向沈新基借用系爭土地後，於國外自行聯絡工
      人在系爭土地豎立水泥柱及圍鐵絲網云云，即難採信。證
      人甲○○雖證稱豎立水泥柱及圍鐵絲網之報酬係由上訴人
      戊○○交給王經瑞，然其亦表示不清楚該款項係上訴人戊○○的錢或訴外人沈新基的錢，是該款項有可能是沈新基
      委託上訴人戊○○轉交，或上訴人戊○○自願幫沈新基給
      付，故不能以上訴人戊○○將上開款項交給王經瑞，即認
      定係上訴人戊○○向沈新基借用系爭土地後委請王經瑞於
      系爭土地上豎立水泥柱及圍鐵絲網。
（３）證人癸○○、乙○○、壬○○於本院審理時雖分別證稱：
      82年4月我（癸○○）有去管理系爭土地，當時沈新基、
      戊○○要到美國，就拜託我去管理系爭土地，系爭土地上
      的芒果樹是戊○○種的，沈新基也有同意我去管理系爭土
      地；（系爭土地上之芒果樹是何人種的？）是我（乙○○
      ）、壬○○還有戊○○種的，我是在84年6月初去種的，
      當時是戊○○叫我去種的，我在那邊種了十天，戊○○拿
      一萬元給我，我們在種樹的時候，沈新基也有在現場，並
      泡茶給我們喝；（系爭土地上的芒果樹是何人種的？）戊○○種的，是戊○○叫我（壬○○）跟乙○○一起去種的
      ，我去種五天，戊○○給我一天一千元的工錢，工資是戊○○直接交給我的，並不是乙○○轉交給我的。種芒果樹
      的時候，沈新基也有到場，並跟我們聊天等語（95年5月1
      7日準備程序筆錄），惟查，證人癸○○、乙○○、壬○○分別係上訴人戊○○之岳母、妹婿、戊○○太太之外甥
      ，與上訴人戊○○有特殊親誼關係，其證詞難免偏頗，再
      者，經本院隔離訊問結果，乙○○證稱：壬○○之工資由
      我轉交給壬○○，壬○○則證稱：工資是戊○○直接交給
      我，兩者之證詞顯有出入，自難採信，另證人癸○○證稱
      其自82年4月開始管理系爭土地，與上訴人戊○○供稱癸○○自84年6月開始管理系爭土地不符，是癸○○之證詞
      亦難採信。退步言之，縱認癸○○、乙○○、壬○○之上
      開證詞屬實，亦僅能證明系爭土地上的芒果樹是上訴人戊○○所種植，並無法證明上訴人戊○○係基於其與沈新基
      之借用關係，而非基於沈新基之占有輔助人之身分在系爭
      土地種植芒果樹。
五、綜上所述，上訴人戊○○既無法舉證證明其係基於與沈新基
    之借用關係，而非基於沈新基之占有輔助人之身分在系爭68
    9等地號土地上豎立鐵絲圍牆、水泥柱、鐵門，及種植芒果
    樹，則其以系爭689等地號土地上之鐵絲圍牆、水泥柱、鐵
    門及芒果樹遭上訴人丙○○、己○○、三達公司共同毀損為
    由，本於侵權行為之法律關係，請求上訴人丙○○、己○○
    、三達公司應連帶給付176,300元，及自起訴狀繕本送達翌
    日起至清償日止，按週年利率百分之五計算之利息，自屬無
    據，應予駁回。上訴人戊○○之訴既經駁回，其假執行之聲
    請亦失所依附，應併予駁回。原判決判命上訴人丙○○應給
    付上訴人戊○○24,322元，及自94年7月7日起至清償日止，
    按週年利率百分之五計算之利息；上訴人己○○、三達公司
    應連帶給付上訴人戊○○45,017元，及自94年7月22日起至
    清償日止，按週年利率百分之五計算之利息；上訴人三達公
    司應給付上訴人戊○○12,322元，及自94年7月8日起至清償
    日止，按週年利率百分之五計算之利息，並就該部分依職權
    宣告假執行，尚有未洽，上訴人丙○○、己○○、三達公司
    上訴意旨指謫原判決此部分不當，求予廢棄改判，為有理由
    。至於原判決駁回上訴人戊○○請求部分，經核並無不合，
    上訴人戊○○就此部分，請起上訴，非由理由，應予駁回。
六、兩造其餘之主張及提出之攻擊防禦方法，均不影響本院所為
    之前開判斷，自無再一一審論之必要，附此敘明。
七、據上論結，本件上訴人戊○○之上訴為無理由，上訴人丙○○、己○○、三達公司之上訴為有理由，依民事訴訟法第43
    6條之1第3項、第449條第1項、第450條、第78條，判決如主
    文。
中    華    民    國    95    年      9    月    21   日
                  民事第四庭    審判長法  官  蘇正賢
                                      法  官  高如宜
                                      法  官  廖建彥
上列正本證明與原本無異。
本件不得上訴。
中    華    民    國    95    年      9    月    21   日
                                      書記官  陳玉果


司法院資訊處製作；財團法人民間司法改革基金會備份。
